【裁判字號】    98,審抗,188
【裁判日期】    980702
【裁判案由】    拍賣抵押物
【裁判全文】
臺灣臺北地方法院民事裁定             98年度審抗字第188號
抗  告  人  乙○○
相  對  人  國泰人壽保險股份有限公司
法定代理人  丙○○
上列當事人間拍賣抵押物事件，抗告人對於民國98年5月20日本
院98年度司拍字第56號裁定提起抗告，本院裁定如下：
    主  文
抗告駁回。
抗告程序費用新臺幣壹仟元由抗告人負擔。
    理  由
一、相對人於原審聲請意旨略以：抗告人於民國86年7月21日，
    以其所有如附表所示之不動產，為向相對人借款之擔保，設
    定新臺幣（下同）258萬元之本金最高限額抵押權，存續日
    期自86年7月15日起至121年7月14日止，債務清償期依照各
    個債務契約所定清償日期，並經登記在案。嗣抗告人分別於
    86年8月4日、94年7月8日，向相對人借款215萬元及380萬元
    ，並有利息及違約金之約定，借款期限分別至106年8月4日
    及106年8月8日止，約定每月給付利息一次，如未按期給付
    利息，即喪失期限利益，應立即償還全部借款本息。抗告人
    於98年1月10日起即未依約給付本息，依約全部債務視為到
    期，為此聲請拍賣抵押物以資受償，並提出抵押權設定契約
    書影本、他項權利證明書影本、土地及建物登記簿謄本、其
    他約定事項影本、借據影本、增補條款約定書影本等件為證
    。原審法院依形式上審查後，准許將附表所示之不動產予以
    拍賣。
二、抗告意旨略以：抗告人為相對人之房貸客戶，自86年起至今
    已有十多年，一直均有按時繳款，直至98年2、3、4月繳款
    有延滯，但亦已於4月20日將上開款項繳清，4月底抗告人及
    連帶保證人陳李麗雲分別從警局收到法院公文函，抗告人遂
    致電相對人之送達代收人甲○○，其稱：「沒事，以後不要
    再拖」，抗告人因此即未提出陳述意見。直至6月抗告人又
    收到法院民事裁定，遂再提出致電甲○○，其稱：「這僅是
    法院的裁定，只要按時繳款，相對人即不會聲請拍賣抵押物
    」，實則抗告人於4月20日已將先前積欠款項繳清，5月11日
    亦如期繳款，但相對人多扣3,100元，6月10日亦已如期繳款
    ，原裁定顯有違誤，爰聲請廢棄原裁定云云。
三、按抵押權人於債權已屆清償期而未受清償者，得聲請法院拍
    賣抵押物，就其賣得價金而受清償，民法第873條第1項定有
    明文。又抵押權人依此規定聲請拍賣抵押物，係屬非訟事件
    ，法院所為准駁之裁定，無確定實體法上法律關係存否之性
    質，於債權及抵押權之存否，亦無既判力，故只須其抵押權
    已經依法登記，且抵押債權已屆清償期而未受清償，法院即
    應為准許拍賣抵押物之裁定。而對於實體法律關係有爭執之
    人，為保護其權利，應另提起訴訟，以求解決，不得僅依抗
    告程序聲明其爭執，並據為廢棄准許拍賣抵押物裁定之理由
    ，最高法院51年台抗字第269號判例、94年台抗字第270號裁
    定意旨可資參照。經查，本件相對人上開主張，業據其提出
    抵押權設定契約書影本、他項權利證明書影本、土地及建物
    登記簿謄本、其他約定事項影本、借據影本、增補條款約定
    書影本等件為證，原裁定據以准許相對人拍賣抵押物之聲請
    ，即無不當。至抗告人所稱本件先前所積欠之款項部分已繳
    納，其後各期之款項亦均如期繳納等情，縱然屬實，亦係實
    體上之爭執，並非非訟程序所得加以審究。從而，抗告意旨
    指摘原裁定不當，聲明廢棄，為無理由，應予駁回。
四、據上論結，本件抗告為無理由，爰依非訟事件法第46條、第
    21條第2項、第24條第1項，民事訴訟法第495條之1第1項、
    第449條第1項、第78條，裁定如主文。
中    華    民    國    98    年    7     月    2     日
                  民事第六庭  審判長法  官  劉坤典
                                    法  官  陳婷玉
                                    法  官  黃柄縉
附表
土地部分
┌─────────────────┬──────────────┐
│土地坐落                          │面積                        │
├──┬──┬──┬──┬──┬──┼────┬────┬────┤
│縣  │市  ○段  ○○段│地號│地目│平方公尺│權利範圍│所有權人│
├──┼──┼──┼──┼──┼──┼────┼────┼────┤
│臺北│新店│安德│    │347 │建  │6882.43 │18/10000│        │
└──┴──┴──┴──┴──┴──┴────┴────┴────┘
建物部分
┌──┬───────┬───┬──────┬───────┬─────┬────┐
│建號│建物門牌      │基地座│建築式樣    │面積單位      │權利範圍  │所有權人│
│    │              │落    │            │（平方公尺）  │          │        │
│    │              │      ├──────┼────┬──┤          │        │
│    │              │      │材料層數    │四層    │陽台│          │        │
├──┼───────┼───┼──────┼────┼──┼─────┼────┤
│1809│新店市○○街24│安德段│鋼筋混凝土造│49.76   │6.40│全部      │        │
│    │號4 樓        │347   │11層樓、第4 │        │    │          │        │
│    │              │      │層          │        │    │          │        │
│    │              │      │            │        │    │          │        │
├──┼───────┼───┼──────┼────┼──┼─────┼────┤
│2343│共同使用部分  │      │            │138.88  │    │202/10000 │        │
├──┼───────┼───┼──────┼────┼──┼─────┼────┤
│2357│共同使用部分  │      │            │34.77   │    │2067/10000│        │
├──┼───────┼───┼──────┼────┼──┼─────┼────┤
│2342│新店市○○街71│安德段│鋼筋混凝土造│6506.42 │    │18/10000  │        │
│    │巷34號等房屋地│347   │11層樓、地下│        │    │          │        │
│    │下層          │      │一層        │        │    │          │        │
└──┴───────┴───┴──────┴────┴──┴─────┴────┘
以上正本係照原本作成
如不服本裁定，僅得於收受本裁定正本送達後10日內，以適用法
規顯有錯誤為理由，向本院提出再抗告狀（須附繕本一份及繳納
再抗告裁判費新台幣1,000元），經本院許可後始可再抗告。
中    華    民    國    98    年    7     月    2     日
                                書記官  蔡凱如


司法院資訊處製作；財團法人民間司法改革基金會備份。
